【裁判字號】    97,交聲,2977
【裁判日期】    971224
【裁判案由】    違反道路交通管理處罰條例聲明異議
【裁判全文】
臺灣臺北地方法院交通事件裁定        97年度交聲字第2977號
原處分機關  臺北市交通事件裁決所
異  議  人
即受處分人  乙○○
                      號4樓
上列受處分人因違反道路交通管理處罰條例案件，對於臺北市交
通事件裁決所97年10月17日所為之處分（原處分案號：北市裁罰
字第裁22-AEW090481號、北市裁罰字第裁22-AEW090482號），聲
明異議，本院裁定如下：
    主  文
異議均駁回。
    理  由
一、按所謂「臨時停車」，係指車輛因上、下人、客，裝卸物品
    ，其引擎未熄火，停止時間未滿3 分鐘，保持立即行駛之狀
    態，道路交通管理處罰條例第3 條第9 款定有明文。次按汽
    車臨時停車時，在設有禁止臨時停車標誌、標線處所不得臨
    時停車，道路交通安全規則第111 條第1 項第3 款定有明文
    。而依道路交通標誌標線號誌設置規則第169 條，劃設於道
    路緣石正面或頂面，或劃設於路面之紅色實線標線，係屬禁
    止臨時停車線，用以指示禁止臨時停車路段。又按汽車駕駛
    人在設有禁止臨時停車標誌、標線處所臨時停車者，處新臺
    幣（下同）300 元以上600 元以下罰鍰，道路交通管理處罰
    條例第55條第3 款定有明文。末按汽車駕駛人，駕駛汽車不
    服從交通勤務警察或依法令執行交通指揮、稽查任務人員之
    指揮或稽查者，處900 元以上1800元以下罰鍰，並應記違規
    點數1 點；受舉發違反道路交通管理事件之受處罰人，認為
    受舉發之違規行為應歸責他人者，應於舉發違反道路交通管
    理事件通知單應到案日期前，檢附相關證據及應歸責人相關
    證明文件，向處罰機關告知應歸責人，處罰機關應即另行通
    知應歸責人到案依法處理，逾期未依規定辦理者，仍依本條
    例各該違反條款規定處罰，道路交通管理處罰條例第60條第
    2 項第1 款、第63條第1 項第1 款、第85條第1 項亦有明定
    。
二、本件異議人即受處分人乙○○所有車牌號碼3A－6988號自用
    小客車（下稱系爭車輛），於民國97年8 月24日中午12時35
    分許，由異議人之子甲○駕駛並搭載異議人乙○○，在臺北
    市○○○路○段60號前，劃設有禁止臨時停車之紅色標線路
    段處臨時停車，適為當時前往該處值勤之臺北市政府警察局
    交通警察大隊員警林立所發覺，遂將系爭車輛攔停而欲掣單
    舉發，詎異議人等竟不服從員警之稽查，拒絕出示駕照、行
    照，經員警當場記明該車之車牌號碼、車輛種類等資料，以
    系爭車輛所有人即異議人有違反道路交通管理處罰條例第55
    條第3 款「在設有禁止臨時停車標誌、標線處所臨時停車」
    、第60條第2 項第1 款「不服從交通勤務警察或依法令執行
    交通指揮、稽查任務人員之指揮或稽查」規定之行為逕行掣
    單舉發。嗣因異議人於應到案日期前向原處分機關提出申訴
    ，原處分機關請舉發單位調查結果，仍認異議人有前揭違規
    行為（異議人未依法辦理歸責予實際駕駛人甲○），遂於97
    年10月17日依道路交通管理處罰條例第55條第3 款、第60條
    第2 項第1 款及違反道路交通管理事件統一裁罰標準表規定
    ，分別裁處異議人罰鍰300 元、900 元，並依同條例第63條
    第1 項第1 款記違規點數1 點。
三、異議意旨略以：異議人於97年8 月24日中午12時23分左右，
    由異議人之子甲○駕駛異議人所有系爭車輛，載送異議人至
    罰單所載之違規地點後即準備馬上駛離，並沒有要熄火停車
    ，現場並無妨礙其他人車通行之情事。惟異議人下車未幾即
    見後方有部拖吊車靠近，而跟車警員未依「內政部警政署交
    通違規稽查與輕微違規勸導作業注意事項」規定對本件輕微
    違規先實施勸導，完全不理會異議人之當場說明即趨前拍照
    取締，隨即又憑個人好惡，以異議人不服取締為由開出第2
    份罰單，顯有欺壓異議人之嫌；且當時執勤員警對異議人執
    行取締，係因其誤認異議人之系爭車輛即為稍早經他人檢舉
    違停之車輛，對此異議人已向執勤員警告知其接獲檢舉要來
    執行拖吊之違規車輛是另有其車，而非異議人臨停剛從副駕
    駛座位走出車門之系爭車輛，但均不獲採信。又異議人當時
    不出示證件是有前因，前因未結才會衍生後果，執行員警對
    此經過情形完全未予審酌，即逕對異議人裁罰，亦有相當於
    判決不備理由之違法，顯有違誤。為此聲明異議，請求撤銷
    原處分云云。
四、經查：
（一）異議人所有系爭車輛於97年8 月24日中午12時35分許，由
      其子甲○駕駛並搭載異議人，在臺北市○○○路○段60號
      前劃設有「禁止臨時停車」之紅色標線路段臨時停車之事
      實，業據異議人於本院調查時自承：「那天是我兒子甲○
      開的車，他停在紅線邊讓我下車，但是沒有熄火」等語明
      確，復經當時舉發員警林立於本院調查時結證明確（見本
      院97年12月5 日訊問筆錄第3 至5 頁），並有證人林立所
      庭呈之現場採證照片3 幀在卷可稽，足認異議人所有系爭
      車輛確有在設有禁止臨時停車之處所臨時停車之違規事實
      ，甚為明確。
（二）雖依異議人提出之臺北市停車管理處公有民有市場地下停
      車場之出車影像紀錄，顯示系爭車輛於當日中午12時10分
      44秒許始駛出該民有市場地下停車場，再參酌警員林立於
      本院證述：「在97年8 月24日11點20分左右，接獲到分隊
      值班台的通報有人違規，在新生南路一段60號，有紅線違
      規停車，當時並沒有說車號，我就過去了。我過去在12點
      23分，下車就看到一台賓士銀色的車，就是車號3A－6988
      賓士汽車，當時這台車停在紅線邊」等語，足認異議人所
      有系爭車輛並非交通警察大隊稍早於同日11時20分許接獲
      報案檢舉而命員警林立到場取締之違規臨停車輛。然而，
      是否曾遭報案檢舉並無礙於異議人所有系爭車輛違規事實
      之認定，異議人所有系爭車輛於上開時地確有在劃設紅色
      標線路段「臨時停車」之違規，既如前述，舉發員警林立
      於現場確認後自得依道路交通管理處罰條例第55條第3 款
      「在設有禁止臨時停車標誌、標線處所臨時停車」之規定
      掣單舉發。是異議人以接獲檢舉者係另有其車，即認不應
      受罰云云，顯屬誤會。又系爭車輛之實際駕駛人甲○及在
      場之異議人，因前述違規遭執勤員警取締時，拒絕出示駕
      照、行照之事實，亦為異議人所不爭執，且經證人林立警
      員及證人甲○於本院調查時均證述屬實，堪以認定。則舉
      發員警於當場記明該車之車牌號碼、車輛種類等資料後，
      以系爭車輛所有人即異議人違反同條例第60條第2 項第1
      款「不服從交通勤務警察或依法令執行交通指揮、稽查任
      務人員之指揮或稽查」之規定對異議人逕行掣單舉發，嗣
      由原處分機關據以對異議人進行裁罰（異議人未依法辦理
      歸責予實際駕駛人甲○），亦無違誤。
（三）異議人雖辯稱舉發員警未對本件輕微違規先實施勸導，違
      反「內政部警政署交通違規稽查與輕微違規勸導作業注意
      事項」云云。惟按違反行政法上義務，是否情節輕微，可
      依行政罰法第19條、道路交通管理處罰條例條第92條第4
      項之規定免予處罰改以勸導，本應由主管機關基於交通秩
      序之維護、確保人車通行之安全等情加以考量，係屬行政
      機關裁量之範圍，除該裁量處分之作成有逾越權限或濫用
      權力之情形而應以違法論者外，法院原則上自應予以尊重
      而作有限之司法審查，尚無從對該裁量行使之妥當性加以
      審究。而依道路交通管理處罰條例條第92條第4 項所授權
      發布之「內政部警政署交通違規稽查與輕微違規勸導作業
      注意事項」第4 點第2 小點關於「輕微違規之勸導」之規
      定：「行為人有下列情形之一，而未嚴重危害交通安全、
      秩序或發生交通事故，且情節輕微，以不舉發為適當者，
      交通勤務警察、依法令執行交通稽查任務人員或交通助理
      人員『得』對其施以勸導，免予舉發：(4)駕駛汽車因上、
      下客、貨，致有本條例第55條之情形，惟尚無妨礙其他人
      、車通行。」，考其規定用語及規定意旨，亦未嘗禁止員
      警在執行稽查任務時，得依違規情節之輕重，為適當合理
      之裁量，選擇予以「舉發」或以「勸導代替舉發」，蓋該
      條條文係規定「得」免予舉發，而非「應」免予舉發，此
      觀諸違反道路交通管理事件統一裁罰基準及處理細則第12
      條亦有相同之規定：「行為人有下列情形之一，而未嚴重
      危害交通安全、秩序或發生交通事故，且情節輕微，以不
      舉發為適當者，交通勤務警察或依法令執行交通稽查任務
      人員得對其施以勸導，免予舉發：(5)駕駛汽車因上、下客
      、貨，致有本條例第55條之情形，惟尚無妨礙其他人、車
      通行。」即明，然違反道路交通管理事件統一裁罰基準及
      處理細則第12條第2 項仍規定：「對於不聽勸導者，必要
      時，仍得舉發，並於通知單記明其事件情節及處理意見，
      供裁決參考。」。查本件違規事證甚為明確，且依現場採
      證照片觀之，系爭車輛所違規臨停之位置已占據並超出新
      生南路慢車道之白色車道線，則執勤員警本於其裁量權限
      ，依現場狀況判斷，認異議人不但違規臨停且同時拒絕出
      示駕照、行照以供查驗之行為，已影響交通秩序而有舉發
      之必要，自得依法予以舉發；且本件並無積極證據足認執
      勤警員之舉發有何逾越權限或濫用權力之情事，則員警為
      本件之舉發，尚難認有何違法之處，異議人以此作為異議
      之理由，尚無足採。
（四）至異議人雖聲請本院傳訊舉發當時在場之第三人丙○○，
      以及調閱臺北市政府警察局交通警察大隊之電話檢舉紀錄
      ，以證明異議人所有系爭車輛僅係在填單員警到達前暫停
      下客，並非係該遭檢舉違規久停之車輛，亦即原處分所載
      舉發違規事實與事實不符等情，然本件異議人所有系爭車
      輛違規臨停之行為既屬明確，異議人是否曾遭檢舉並無礙
      其確有違規事實之認定，已如前述，則異議人上開聲請調
      查證據之請求經核已無必要，附此敘明。
五、綜上所述，本件異議人所有系爭車輛於上揭時、地在劃設有
    禁止臨時停車標線處所臨時停車且有不服稽查取締之行為，
    均堪認定。是以，原處分機關依道路交通管理處罰條例第55
    條第3 款、第60第2 項第1 款、第63條第1 項第1 款及違反
    道路交通管理事件統一裁罰基準表，分別裁處異議人罰鍰
    300 元、900 元，並記違規點數1 點，核無違法或不當之情
    事。從而，本件聲明異議為無理由，均應予駁回。
據上論斷，應依道路交通案件處理辦法第19條，裁定如主文。
中    華    民    國    97    年    12    月    24    日
                      交通法庭法  官  吳俊龍
上正本證明與原本無異。
如不服本裁定應於送達後5日內向本院提出抗告狀。
                              書記官  劉俊源
中    華    民    國    97    年    12    月    24    日


司法院資訊處製作；財團法人民間司法改革基金會備份。
